臺灣板橋地方法院交通事件裁定　　　　100年度交聲字第246號
原處分機關　交通部公路總局臺北區監理所
異　議　人
即受處分人　林朝生
上列異議人即受處分人因違反道路交通管理處罰條例案件，對於
交通部公路總局臺北區監理所於100 年1 月13日所為之處分（原
處分案號：北監自裁字第裁40-C00000000號），聲明異議，本院
裁定如下：
    主  文
原處分撤銷。
林朝生不罰。
    理  由
一、原處分意旨略以：異議人即受處分人林朝生所有之車號5E-8
    19 6號自用小客車，於民國99年12月19日9 時32分許，在新
    北市○○區○○路1 段，有「於身心障礙專用停車位違規停
    車」之違規行為，為警於99年12月20日檢附採證照片，填製
    臺北縣政府警察局北縣警交大字第C00000000 號舉發違反道
    路交通管理事件通知單（下稱舉發通知單）舉發，原處分機
    關乃於100 年1 月13日以北監自裁字第裁40-C00000000號違
    反道路交通管理事件裁決書，依道路交通管理處罰條例第56
    條第1 項第10款之規定，裁處罰鍰新臺幣（下同）1,200 元
    。
二、異議意旨略以：伊之配偶確實領有身心障礙專用停車位識別
    證，僅疏未將之置於車內，並非違規停車，且據身心障礙者
    專用停車位設置管理辦法第9 條規定，僅為例示之規定，非
    罰則規定，對於該車輛是否屬於身心障礙車輛政府機關應有
    查證之作為義務，且應退回拖吊費及保管費用，為此聲明異
    議，請求撤銷原處分云云。
三、按汽車駕駛人於身心障礙專用停車位違規停車者，處600 以
    上1,200 元以下罰鍰，道路交通管理處罰條例第56條第1 項
    第10款定有明文。而使用身心障礙者專用停車位者，除掛有
    專用牌照之車輛外，應將專用停車位識別證置於汽車擋風玻
    璃明顯處或黏貼於機車車首，以供查核檢驗；掛有專用牌照
    之車輛，由身心障礙者本人使用或乘載身心障礙者本人時，
    得使用身心障礙者專用停車位，身心障礙者專用停車位設置
    管理辦法第9 條第1 項、第12條第3 項固定有明文。惟道路
    交通管理處罰條例於90年1 月17日增訂第56條第1 項第10款
    規定，其立法目的，係為落實保障身心障礙者之停車權益，
    亦即為避免不具身心障礙身分之人，擅用專為身心障礙者設
    置之停車位，而侵害身心障礙者應有之停車權利，故該條款
    所指之「違規停車」，參酌身心障礙者權益保障法第56 條
    第1 項後段「非領有專用停車位識別証明者，不得違規占用
    」、道路交通安全規則第112 條第1 項第5 款「在設有殘障
    者專用標誌處所，非殘障用車不得停放」等規定，當係指非
    領有專用停車位識別證明之身心障礙者或其家屬，占用身心
    障礙者專用停車位，或非殘障用車在設有殘障者專用停車標
    誌處所停車者而言，故上開條款所謂之「違規停車」，自以
    處罰真正侵害身心障礙者停車權益之違規行為為限。
四、經查：異議人林朝生所有之車號5E-8196 號自用小客車，於
    99年12月19日9 時32分許，停放在新北市○○區○○路1段
    上之身心障礙專用停車位，但未將身心障礙專用停車位識別
    證置放於明顯處以供查驗等情，為異議人所不爭執，並有舉
    發通知單1 紙及採證照片4 幀在卷足憑（見本院卷第12、14
    頁），堪認明確。而異議人之配偶蘇靖雅領有身心障礙手冊
    ，且異議人所有之上開車輛因此持有臺北縣政府（現改制為
    新北市政府）核發之身心障礙者專用停車位識別證（編號：
    0000000000，車號：5E-8196 ，有效期限：104 年11月29日
    止）等情，有蘇靖雅之中華民國身心障礙手冊、異議人上開
    車號之身心障礙者專用停車位識別證各1 紙在卷可佐（見本
    院卷第27、13頁），且經本院依職權向新北市政府社會局查
    明屬實，有該局100 年2 月10日北社障字第1000110448號函
    1 紙附卷可稽（見本院卷第23頁），再參以異議人上開所停
    放之身心障礙者專用停車位係位於異議人與其配偶蘇靖雅之
    住處附近之情，業經異議人於本院訊問時陳明在卷（見本院
    卷第31頁反面），且佐以界議人於本院訊問時供稱：（問：
    當天車子為何會停在本件舉發的車位？）因為這個車位就在
    我家附近，當天我剛好開車載我太太蘇靖雅去北投洗溫泉，
    這個溫泉是我太太工作的華南銀行的活動中心所提供的溫泉
    ，所以沒有發票可以提供，我當天是下午出發去洗溫泉，…
    …我應該是星期六下午載我太太去洗溫泉，當天晚上6 、7
    點回來，就把車子停在殘障停車位，但是忘記放殘障停車證
    ，隔天禮拜天早上就被開單等語（見本院卷第31頁反面），
    核與證人蘇靖雅於本院訊問時證述之情節大致相符（見本院
    卷第32頁），可知異議人係於駕車搭載其為身心障礙者之配
    偶蘇靖雅外出返家後，而將上開車輛停放於前揭位於住處附
    近之身心障礙專用停車位，依道路交通安全規則第112 條第
    1 項第5 款及身心障礙者保護法第48條第1 項之規定，異議
    人所有之上開車輛，於搭載異議人之配偶時，即得使用身心
    障礙專用停車位甚明。至異議人於上開時、地，將其所有之
    車輛停放於前揭身心障礙專用停車位時，雖未將身心障礙者
    專用停車位識別證置於汽車明顯處供查核檢驗（此經異議人
    自承在卷），，而與身心障礙者專用停車位設置管理辦法第
    9 條第1 項之規定有違，然此項規定係主管機關依身心障礙
    者保護法第48條發布之命令，不得牴觸其母法。且道路交通
    管理處罰條例第56條第1 項第10款之立法目的，旨在落實保
    障身心障礙者之停車權益，避免不具身心障礙身分人士，擅
    用專為殘障者設置之停車位，侵害身心障礙者應有之停車權
    利而設。況前揭身心障礙者保護法、身心障礙者專用停車位
    設置管理辦法，均未明定未將身心障礙者專用停車位識別證
    置於汽車供查核檢驗者，不得使用身心障礙者專用停車位之
    法律效果。從而，本件異議人既已領有身心障礙者專用停車
    位識別證，其在身心障礙專用停車位停車，實與身心障礙者
    停車權益之保障無違，尚難指為違規停車。
五、綜上，異議人前揭所辯，尚非無據，原處分機關以異議人未
    依身心障礙者專用停車位設置管理辦法第9 條第1 項規定，
    將身心障礙者專用停車位識別證置於汽車供查核檢驗，逕認
    異議人係在身心障礙專用停車位違規停車，而予裁罰，容有
    未洽。從而，本件異議為有理由，自應由本院將原處分撤銷
    ，改諭知異議人不罰。至異議人另聲請返還拖吊費、保管費
    部分，因本件係交通聲明異議事件，法院所得審酌者為原處
    分機關之裁罰事項，而上開拖吊費、保管費並非原處分機關
    之裁罰事項，自非本院所得審究，異議人應另依其他程序救
    濟，末此敘明。
據上論斷，應依道路交通管理處罰條例第87條第2 項，道路交通
事件處理辦法第19條，裁定如主文。
中    華    民    國   100    年    3     月    21    日
                  交通法庭      法  官  鄧雅心
以上正本證明與原本無異。
如不服本裁定應於送達後5日內向本院提出抗告狀。
                                書記官  王小芬
中    華    民    國   100    年    3     月    21    日